【裁判字號】    95,上易,83
【裁判日期】    951031
【裁判案由】    損害賠償等
【裁判全文】
臺灣高等法院高雄分院民事判決          95年度上易字第83號
上  訴  人  乙○○
被 上訴 人  甲○○
訴訟代理人  許惠珠律師
            秦德進律師
            陳正達律師
上列當事人間請求損害賠償等事件，上訴人對於民國95年4 月21
日臺灣高雄地方法院94年度訴字第1967號第一審判決提起上訴，
本院於95年10月25日言詞辯論終結，判決如下：
    主  文
上訴駁回。
第二審訴訟費用由上訴人負擔。
    事實及理由
一、上訴人主張：伊於民國81年間出資在向被上訴人承租之建物
    門牌號碼高雄市前金區○○○路87號3 樓建物（下稱系爭建
    物）內裝潢（下稱系爭裝潢），並設置電視、音響、沙發、
    麥克風、燈光設備等ＫＴＶ所需之設備（下稱系爭設備）。
    嗣伊自86年5 月1 日起至87年4 月30日止，以每月租金新台
    幣（下同）11萬元，將系爭裝潢及設備，出租予訴外人江崑
    煌。詎伊與江崑煌間之租約租期屆滿後，被上訴人竟侵占伊
    所有之系爭裝潢及系爭設備，並自88年6 月1 日起至88年11
    月30日止共計6 個月，將之出租予訴外人丙○○使用，每月
    收取租金6 萬7000元，致伊受有損害。因伊先前即以每月租
    金11萬元，出租系爭裝潢及設備予江崑煌，故伊因被上訴人
    之侵占行為，所受之損害或被上訴人所受之利益，應以每月
    租金11萬元按6 個月計算，共計66萬元。爰依侵權行為及不
    當得利之規定，求為判決被上訴人應如數給付，並加計自起
    訴狀繕本送達之翌日起至清償日止，按年息5 ％計算之利息
    等情。並陳明願提供高雄銀行無記名可轉讓定期存單為擔保
    ，請准宣告假執行。原審判決上訴人全部敗訴，上訴人於本
    院聲明：(一)原判決廢棄。(二)被上訴人應給付上訴人新台幣66
    萬元，及自起訴狀繕本送達之翌日起至清償日止，按年息5
    ％計算之利息。
二、被上訴人則以：系爭裝潢因附合而為系爭建物之成分，已由
    伊取得系爭裝潢之所有權，且伊將系爭建物另出租予訴外人
    鄭燦堂後，已由鄭燦堂重新裝潢，伊並將系爭設備移置系爭
    建物地下室，故伊並無侵占之行為，亦未受有不當利益。又
    縱認伊之行為符合侵權行為要件或伊受有不當得利，惟上訴
    人之損害賠償請求權及不當得利返還請求權均已罹於時效而
    消滅，伊自得拒絕給付云云，資為抗辯。並於本院聲明：上
    訴駁回。
三、本件被上訴人援引時效抗辯，是上訴人之請求權是否因罹於
    時效而消滅，自應先予審究，本院判斷論述如下：
  (一)按因侵權行為所生之損害賠償請求權，自請求權人知有損害
    及賠償義務人時起，二年間不行使而消滅，民法第197 條第
    1 項前段定有明文。本件上訴人主張被上訴人對其有侵占系
    爭裝潢及設備之侵權行為等語，縱認屬實，惟查上訴人於90
    年1 月4 日具狀對被上訴人提出刑事告訴，已指訴被上訴人
    侵占系爭裝潢及設備，出租予他人，涉犯侵占罪嫌等情，有
    刑事告訴狀附於臺灣高雄地方法院檢察署90年度偵字第1438
    號案卷可稽，並經本院調閱上開偵查案卷查閱無訛，可知上
    訴人至遲於90年1 月4 日已知受有損害及賠償義務人，而上
    訴人遲至94年8 月26日始提起本件訴訟，向被上訴人請求賠
    償，亦有民事起訴狀上之原審收狀戳章足按，則上訴人之損
    害賠償請求權顯然已逾2 年時效而消滅。
  (二)次按租金之請求權因五年間不行使而消滅，民法第126 條定
    有明文。又無法律上之原因而得相當於租金之利益，致他人
    受損害時，如該他人之返還利益請求權，已逾租金短期消滅
    時效之期間，對於相當於已罹消滅時效之租金利益，不得依
    不當得利之法則請求返還（最高法院85年台上字第2059號判
    決可資參照）。故無法律上之原因而獲得相當於租金之利益
    ，致他人受損害時，該他人返還利益請求權，亦因5 年間不
    行使而消滅。本件依上訴人之主張，被上訴人將系爭裝潢及
    設備出租予訴外人丙○○，縱認係無法律上之原因而獲得相
    當於租金之利益，致上訴人受損害，而構成不當得利，惟上
    訴人係於94年8 月26日始提起本件訴訟，則其請求被上訴人
    返還自88年6 月1 日起至88年11月30日止因侵占系爭裝潢及
    設備所得之利益共計66萬元，顯已逾5 年，其返還利益請求
    權自因罹於時效而消滅。
  (三)上訴人雖辯稱其於94年8 月25日始由丙○○告知，被上訴人
    於88年6 月1 日起至88年11月30日止，將系爭裝潢及設備出
    租予丙○○，同日經丙○○提供房屋租賃契約書，伊於翌日
    乃具狀向原審起訴，因此未逾損害賠償請求權2 年之時效期
    間或返還利益請求權5 年之時效期間云云，並舉證人丙○○
    為證。惟縱認被上訴人有侵占系爭裝潢及設備之行為，依前
    所述，上訴人至遲於90年1 月4 日即已知悉被上訴人侵占系
    爭裝潢及設備，並將之出租予他人，則縱令上訴人於94年8
    月間方知悉被上訴人係將系爭裝潢及設備出租予丙○○，惟
    對於上訴人至遲於90年1 月4 日已知受有損害及賠償義務人
    之事實不生影響。是上訴人之損害賠償請求權自上訴人知悉
    被上訴人有侵占行為之日起算，2 年間既未行使，至94年8
    月6 日始提起本件訴訟，其請求權已罹於時效而消滅甚明。
    至上訴人另依不當得利規定，請求被上訴人返還自88年6 月
    1 日起至88年11月30日止因侵占系爭裝潢及設備所得相當於
    租金之利益，其請求權之5 年時效期間，最遲應自88年11月
    30 日 起算，至93年11月29日已屆滿，上訴人於94年8 月26
    日始提起本件訴訟，其此部分請求權亦已罹於時效而消滅。
    是上訴人所辯應以其於94年8 月25日知悉被上訴人出租予丙
    ○○之日起算其請求權之時效，故其請求權均未罹於消滅時
    效云云，尚非可採。
四、綜上所述，上訴人之主張縱或屬實，惟其對於被上訴人之侵
    權行為損害賠償請求權，及不當得利返還利益請求權，均已
    罹於時效，被上訴人為時效抗辯，因而拒絕給付，自屬可採
    。從而，上訴人請求被上訴人應給付66萬元，及自起訴狀繕
    本送達之翌日起至清償日止，按週年利率百分之5 計算之利
    息，即非正當，不應准許，及其假執行之聲請，亦失所附麗
    ，應併予駁回。原審為上訴人全部敗訴之判決，核無違誤，
    上訴意旨指摘原判決不當，求予廢棄改判，非有理由，應予
    駁回。至被上訴人所為時效抗辯既有理由，兩造其餘之攻擊
    防禦方法及證據資料，於判決結果不生影響，毋庸遂一論述
    ，併此敘明。
五、據上論結：本件上訴為無理由，依民事訴訟法第449條第1項
    、第78條，判決如主文。
中    華    民    國    95    年    10    月    31    日
                     民事第四庭
                              審判長法官    蔡文貴
                              法      官    黃科瑜
                              法      官    徐文祥
以上正本證明與原本無異。
本件不得上訴。
中    華    民    國    95    年    10    月    31    日
                              書  記  官    陳金卿


司法院資訊處製作；財團法人民間司法改革基金會備份。
